【裁判字號】    90,上訴,1547
【裁判日期】    901122
【裁判案由】    妨害公務
【裁判全文】
臺灣高等法院高雄分院刑事判決          九十年度上訴字第一五四七號
    上訴人
    即被告  甲○○
    選任辯護人  許清連律師
                林鴻駿
                鄭淑貞
右上訴人因妨害公務案件，不服臺灣高雄地方法院九十年度訴字第二二六號中華民國
九十年八月三十一日第一審判決（起訴案號：臺灣高雄地方法院檢察署八十九年度偵
字第二八０二六號），提起上訴，本院判決如左：
      主      文
原判決撤銷。
甲○○隱匿公務員職務上委託第三人掌管之物品，處有期徒刑陸月，如易科罰金，以
佰元折算壹日。
      事      實
一、甲○○前因未經許可銷售柴油違反能源管理條例案件，於八十九年五月十八日下
    午四時五十分許為警查獲，並在高雄縣仁武鄉○○路四七０巷內之空地其經營柴
    油之銷售業務之場所，扣得油槽十三個，共計柴油三十五萬九千四百六十公升，
    並將查扣柴油委託甲○○保管，甲○○竟隱匿前開公務員職務上委託其掌管之柴
    油二十萬三千五百一十公升，致扣案之油品有如附表所示之短少情形，嗣八十九
    年七月十二日下午四時三十分許，員警接獲線報指稱該處有油罐車出入，赴現場
    查看而偵知上情。甲○○嗣於九十年八月十六日，依檢察官沒收處分命令，將上
    開短少之油品已全部補齊依法繳回國庫。
二、案經高雄縣警察局湖內分局報告台灣高雄地方法院檢察署檢察官偵查起訴。
    理  由
一、訊據上訴人即被告甲○○矢口否認有右揭隱匿柴油之犯行，辯稱：對於油品並不
    在行，不知相關人員如何丈量，扣案之油槽部分租給張振東使用，柴油是張振東
    的，短少之部分可能是張某取走云云。經查：
（一）警方於八十九年五月十八日在前開地點查獲之油品，雖搜索扣押證明筆錄及現
      場查獲物品登記表均記載柴油二十九萬六百六十公升，疑似汽油六萬八千八百
      公升，然證人洪東來即會同查獲之中油員工到庭證稱：當時有採樣三瓶帶回化
      驗，當時疑似汽油的部分，採樣回去化驗結果是柴油（見原審九十年三月十五
      日筆錄）等情，再對照中國石油股份有限公司油品行銷事業部高雄營業處九十
      年三月十六日高處九十高職字第九００三０００五號函附編號ＦＵ－0000
      0000號、ＦＵ－00000000號、ＦＵ－00000000號檢驗報
      告以觀，警方於當日查獲之油品，當全是柴油無訛，共計三十五萬九千四百公
      升，又據證人洪東來所稱本案查獲之時，懷疑有些油槽內之柴油改裝汽油，所
      以取第七號油槽內之油回去檢驗，再對照高雄縣警察局湖內分局九十年三月八
      日湖警刑字第一三一二號函所附中國石油股份有限公司煉製研究所燃料檢測實
      驗室編號ＦＵ－00000000號檢驗報告，證實該第七號油槽所裝載之物
      為汽油，又參照證人洪東來所陳及警卷所附之經濟部取締違法經營油品會報執
      行小組配合警方取締地下油行現場查獲物品登記及丈量油品之明細各二份，另
      審諸前開明細之記載，先後二次查緝時丈量均就容器之長、寬及油位之高度測
      量，並使用相同之方式計算油量，應不致有誤差，是足認各該油槽內之油品，
      於第一次查獲時與本案查獲時，確實有如附表所示之變化。
（二）扣案之柴油短少二十萬三千五百一十公升，若以被告於警訊中所供陳，一輛油
      罐車之容量約為三萬一千公升計算，本案所短少之柴油需六輛以上之油罐車方
      可載完，被告又自承油槽放置之地點就在伊住家後方，加以證人張振東證稱，
      向被告承租編號第二、三、九、十號油槽儲存柴油，需支付押金六仟元、按月
      支付租金三仟元，另外支付一萬元保管費，並表示去提油應該是要知會被告的
      （見原審九十年四月十二日、七月二十四日筆錄），被告既向他人收取費用負
      責保管油槽及其內柴油，油品之短少事關其應付之賠償責任，是若有人前去提
      油，其應有所關心，本案短少之油品數量龐大，被告更難委為不知，其有隱匿
      本案短少柴油之犯行，至為明確。
（三）至證人張振東於原審九十年四月十二日審理時雖陳稱，第一次查獲扣案之柴油
      均為其所有，短少之二十餘萬公升柴油均為其趁被告不注意時請三輛油罐車運
      走，然其指稱第一次查獲時油品之總數量為二十九萬公升，與實際數量三十五
      萬多公升已有出入，加以短少之油品二十多萬公升需六輛以上由罐車才能載運
      完畢，該證人卻稱其以三輛油罐車運走，顯與事實未符，又張振東於八十九年
      間因違反能源管理法案件，先後五次為警查獲所查扣之油品數量合計僅五萬八
      千九百公升，與本案第一次查扣之柴油數量差距甚大，經原審調閱本院八十九
      年上易字第一六九八號卷查閱屬實，且該案件審理中張某供陳雇用林文瑞及吳
      有明分別自紅毛港及屏東縣東港鎮為其運送柴油去交貨，並未如其嗣後於原審
      審理時所稱，有雇用三人至本案查獲地點取油，加以證人張振東先後於被告違
      反能源管理法案件本院八十九年上易字第二一二五號案件審理中及原審九十
      年七月二十四日審理中，表示：「（是否曾在高等法院審理中曾以書狀向法官
      陳述因已罹患惡性腫瘤所以被告要求你作不實陳述？）是，他說如果他因本案
      被判刑的話，法院就要判他將短少油品繳交，所以我存放他那裡油品，在我自
      己案件中就無法繳交。（他如何要你為不實陳述？）他要我承認十三只油槽都
      是我的，而且我有取走二十萬公升油品，事實上我只有六萬公升。」等語，亦
      徵九十年四月十二日張振東於審理時所為之證言並不足採。至於證人張振東於
      本院調查中雖又證述：八十九年五月二十五日左右，我有載走二十萬公升的油
      。六月三日我再要去取油時，被告就告訴我油被警方查扣了，我不可再載走了
      云云，亦屬事後迴護被告之詞，自非可採。另證人賴啟義雖於原審證稱扣案油
      槽中，編號第一、五、六、七、八號為其所有，借予被告使用，然其亦供陳，
      油槽借給被告時沒有裝東西（見原審九十年四月十二日筆錄），是其所言即令
      屬實，亦與本案認定之事實無影響，附此敘明。
      綜上所述，被告所辯上情，顯係卸責之詞，不足採信。本件事證明確，被告之
      犯行，堪以認定。
二、被告甲○○於受公務員委託保管期間，竟將受委託保管之柴油隱匿而妨害公務，
    核其等所為，係犯刑法第一百三十八條之隱匿公務員職務上委託第三人掌管之物
    品罪。原審予以被告論科，固非無見，惟查被告於原審審理期間之九十年八月十
    六日，已依據檢察官沒收處分令，將上開已短少之油品，全部補齊依法繳回國庫
    ，此有卷附之九十年七月八日台灣高雄地方法院檢察署檢察官扣押（沒收）物品
    處分命令及該署九十年八月十六日九十年執字第四五七七號扣押物品清單等影本
    各乙份在卷可稽，足見被告犯後態度尚佳。原審於量處被告刑度時，對於上開事
    實，漏未審酌，自科處被告有期徒刑八月，量刑顯屬過重不當，自有未合。被告
    上訴意旨，仍執前詞，否認犯罪，固無足取，然原判決既有上述可議，自應由本
    院將原判決撤銷改判。審酌被告隱匿公務員所委託掌管之物品，殊屬非是，惟念
    其事後已依法交回短少之油品，態度尚佳等一切情狀，量處如主文第二項所示之
    刑，並諭知如易科罰金，以三百元折算一日。
三、被告於行為後，刑法第四十一條業於九十年一月十日修正公布施行，並於同年月
    十二日生效，依修正前之刑法第四十一條規定：「犯最重本刑為三年以下有期徒
    刑以下之刑之罪，而受六個月以下有期徒刑或拘役之宣告，因身體、教育、職業
    或家庭之關係，執行顯有困難者，得以一元以上三元以下折算罰金」，惟修正後
    之刑法第四十一條第一項規定「犯最重本刑為五年以下有期徒刑以下之刑之罪，
    而受六個月以下有期徒刑或拘役之宣告，因身體、教育、職業或家庭之關係或其
    他正當理由，執行顯有困難者，得以一元以上三元以下，易科罰金。但確因不執
    行所宣告之刑，難收矯正或難以維持法秩序者，不在此限」。比較上開新舊法，
    修正後之刑法第四十一條第一項就得宣告易科罰金之範圍較修正前之舊法為廣，
    是依刑法第二條第一項前段規定，自應適用裁判時之法律即修正後之刑法第四十
    一條第一項規定宣告易科罰金之折算標準，併此明。
據上論斷，應依刑事訴訟法第三百六十九條第一項前段、第三百六十四條、第二百九
十九條第一項前段、刑法第二條第一項前段、第一百三十八條、第四十一條第一項、
罰金罰鍰提高標準條例第一條前段、第二條，判決如主文。
本案經檢察官邱榮藏到庭執行職務。
中    華    民    國      九十      年      十一      月     二十二     日
                              臺灣高等法院高雄分院刑事第三庭
                                  審判長法官  周賢銳
                                        法官  莊崑山
                                        法官  謝宏宗
右正本證明與原本無異。
如不服本判決，應於判決送達後十日內向本院提出上訴狀，其未述理由者並應於提
出上訴狀後十日內向本院補提理由書（應附繕本)。
                                      書記官  王秀娟
中    華    民    國      九十      年      十一      月     二十六     日
附錄：本判決論罪科刑法條：
刑法第一百三十八條
毀棄、損壞或隱匿公務員職務上掌管或委託第三人掌管之文書、圖畫、物品、或致令
不堪用者，處五年以下有期徒刑。
附表：
┌──┬─────┬─────┬──┬─────┬─────┐
│油槽│第一次查獲│第二次查獲│油槽│第一次查獲│第二次查獲│
│編號│品名、數量│品名、數量│編號│品名、數量│品名、數量│
├──┼─────┼─────┼──┼─────┼─────┤
│一  │10900公升 │無        │八  │31000公升 │無        │
│    │柴油      │          │    │柴油      │          │
├──┼─────┼─────┼──┼─────┼─────┤
│二  │42700公升 │6250公升  │九  │29000公升 │29000公升 │
│    │柴油      │柴油      │    │柴油      │柴油      │
├──┼─────┼─────┼──┼─────┼─────┤
│三  │15200公升 │無        │十  │32000公升 │27540公升 │
│    │柴油      │          │    │柴油      │柴油      │
├──┼─────┼─────┼──┼─────┼─────┤
│四  │43500公升 │23200公升 │十一│27000公升 │同左      │
│    │柴油      │柴油      │    │柴油      │          │
├──┼─────┼─────┼──┼─────┼─────┤
│五  │17400公升 │12400公升 │十二│25000公升 │同左      │
│    │柴油      │柴油      │    │柴油      │          │
├──┼─────┼─────┼──┼─────┼─────┤
│六  │32000公升 │無        │十三│22700公升 │5500公升  │
│    │柴油      │          │    │柴油      │柴油      │
├──┼─────┼─────┼──┼─────┼─────┤
│七  │31000公升 │29700公升 │    │          │          │
│    │柴油      │汽油      │    │          │          │
├──┴─────┴─────┴──┴─────┴─────┤
│合計短少柴油：二十萬三千五百一十公升                      │
└─────────────────────────────┘
                                                                        Ｆ


司法院資訊處製作；財團法人民間司法改革基金會備份。
